臺灣高等法院臺南分院刑事判決
110年度上訴字第101號
上  訴  人  
即  被  告  盧有三


選任辯護人  蘇文斌律師（法扶）
上列上訴人因毒品危害防制條例案件，不服臺灣臺南地方法院10
9年度訴字第1057號中華民國109年11月2日第一審判決（起訴案
號：臺灣臺南地方檢察署109年度偵字第11053號、109年度偵字
第6351號、109年度偵字第6352號），提起上訴，本院判決如下
：
    主  文
上訴駁回。
    事  實
一、盧有三明知海洛因、甲基安非他命分別係毒品危害防制條例
    第2條第2項第1款、第2款明定之第一級、第二級毒品，依法
    不得持有、販賣，竟意圖營利，基於販賣第一級毒品海洛因
    之犯意，販賣海洛因予何金滿4 次（各次交易時間、地點、
    金額，詳如附表所示）；另基於持有第二級毒品甲基安非他
    命之犯意，於民國108年5、6月間，在不詳地點，取得甲基
    安非他命2包（驗後淨重各為0.74公克、0.55公克）而持有
    之。
二、案經臺灣臺南地方檢察署檢察官指揮臺南市政府警察局刑事
    警察大隊偵查起訴。
    理  由
壹、程序方面
一、被告盧有三經合法傳喚，且符合就審期間而未到庭（被告通
    緝，經本院為公示送達），其經合法傳喚，無正當之理由不
    到庭，爰依刑事訴訟法第371條規定，不待被告之陳述，逕
    行判決。　　
二、就本判決所引用之傳聞證據，被告與檢察官於本院準備程序
    時，均明示同意有證據能力（本院卷第137至141頁），而被
    告於本院審理時，經合法傳喚，未到庭為陳述，然其於原審
    經逐一提示該些證據進行調查時，於原審辯論終結前，均未
    聲明異議，本院認該些證據做成之過程、內容均具備任意性
    、合法性，其陳述與本件待證事實具有關聯性，合於一般供
    述證據之採證基本條件，且證明力非明顯過低，以之作為證
    據，均屬適當，依刑事訴訟法第159條之5第1項、第2項規定
    ，皆有證據能力。　　
貳、實體方面
一、認定犯罪事實所憑之證據及理由
　㈠訊據被告盧有三對於上述販賣第一級毒品、持有第二級毒品
    之犯行均坦承不諱，並有附表證據欄所列各項證據足資佐證
    ；另被告持有第二級毒品部分，則有扣案甲基安非他命2 包
    （驗後淨重各為0.74公克、0.55公克）及高雄市立凱旋醫院
    濫用藥物成品檢驗鑑定書1份為憑（偵6351卷第321頁）。另
    被告就其販賣毒品所得之利益為何，其於供稱：其販賣毒品
    予何金滿，會從中抽取一些毒品施用（原審卷第88頁），顯
    見其係以量差方式牟利，主觀上具有營利之意圖無疑。是以
    ，被告之自白核與事實相符，應堪採信。本件事證明確，被
    告犯行，均堪認定，應依法論科。
二、論罪科刑
　㈠按行為後法律有變更者，適用行為時之法律，但行為後之法
    律有利於行為人者，適用最有利於行為人之法律，刑法第2
    條第1項規定甚明。被告行為後，毒品危害防制條例第4條第
    1項販賣第一級毒品罪、第11條第2 項持有第二級毒品罪，
    業於109年1 月15日修正公布，於同年7月15日施行，修正前
    上開二罪之法定刑分別為「死刑或無期徒刑；處無期徒刑者
    ，得併科新臺幣2千萬元以下罰金」、「2年以下有期徒刑、
    拘役或新臺幣3 萬元以下罰金」，修正後分別將其中罰金刑
    提高為「3 千萬元以下」、「20萬元以下」，經比較結果，
    新法並未較為有利；又毒品危害防制條例第17條第2項原規
    定「犯第4條至第8條之罪於偵查中及審判中均自白者，減輕
    其刑。」，修正後之規定為「犯第4條至第8條之罪於偵查中
    及歷次審判中均自白者，減輕其刑。」，排除曾偵、審自白
    ，但嗣後翻異前詞者，亦應以修正前規定有利於行為人。故
    經比較新舊法之規定，自以修正前規定較有利於被告，故應
    適用行為時即修正前毒品危害防制條例第4條第2項規定處斷
    ；偵、審自白減輕其刑規定，亦應適用較有利之修正前同條
    例第17條第2項之規定。原判決雖未及比較新舊法，惟適用
    法律並無違誤，爰不作為撤銷原判決之理由，先予敘明。
　㈡核被告就附表所示4 次交易，均係犯修正前毒品危害防制條
    例第4條第1項之販賣第一級毒品罪；就持有甲基安非他命2
    包部分，係犯修正前該條例第11條第2項之持有第二級毒品
    罪。被告上開因販賣而持有第一級毒品海洛因之低度行為，
    各應為販賣之高度行為所吸收，不另論罪。
　㈢被告所犯如附表所示販賣第一級毒品4罪、持有第二級毒品1
    罪，均犯意各別，行為互異，應予分論併罰。
　㈣刑之減輕
　1.被告所犯販賣第一級毒品罪，於偵查及審理時均自白犯行，
    應依毒品危害防制條例第17條第2 項規定，減輕其刑。
  2.販賣第一級毒品乃法定本刑死刑或無期徒刑之罪，縱依前開
    規定減刑後，法定最低刑度仍為15年以上有期徒刑，而被告
    販賣對象僅1人，由附表之交易次數及金額觀之，難認具有
    規模，且被告年已60餘歲，身染毒癮，鋌而走險為本件販毒
    行為，諒係為兼顧自身毒癮之需所為毒友間之互通有無，依
    渠等犯罪情節，若逕處以上開最低刑度，實嫌過重，客觀上
    不無可憫之處，爰均依刑法第59條規定減輕其刑，並依法遞
    減之。
參、駁回上訴之理由
一、原判決以被告販賣第一級毒品、持有第二級毒品之犯行，事
    證明確，予以論罪科刑，並審酌被告多次販賣第一級毒品，
    戕害他人身心，造成毒品氾濫，危害非輕，被告另非法持有
    第二級毒品，亦有不該，惟念其犯後均坦承犯行，態度良好
    ，且交易對象單一，擴散毒害之情形有限，兼衡各次所販金
    額高低有別，及被告持有第二級毒品之數量不多，暨其自述
    之智識程度、工作及家庭狀況等一切情狀，就被告盧有三所
    犯販賣第一級毒品犯行，各量處如附表主文所示之刑、所犯
    持有第二級毒品部分，量處有期徒刑貳月，並諭知易科罰金
    之折算標準，並考量被告所犯販賣第一級毒品罪之罪質、次
    數、侵害之法益等整體不法情節，就被告所犯販賣第一級毒
    品部分，定應執行有期徒刑7年10月，另就沒收部分說明，
    被告經扣案之海洛因12包、甲基安非他命貳包，均應依毒品
    危害防制條例第18條第1項規定，沒收銷燬之；被告未扣案
    如附表所示販毒所得共計14000元，均依刑法第38條之1第1
    項前段、第3項規定宣告沒收，並均於全部或一部不能沒收
    時，均追徵其價額。核其認事用法並無不當，量刑亦屬妥適
    。
二、被告上訴意旨略以：由被告4次販賣第一級毒品之罪及持有
    第二級毒品犯行，犯罪類型相同，又非侵害不可取代之個人
    法益，及刑罰痛苦應刑期而遞增，刑罰邊際將隨刑期效應遞
    減等情形觀之，原審對被告之量刑，似嫌過重云云。
三、惟查，按量刑是否正確或妥適，端視在科刑過程中對於各種
    刑罰目的之判斷權衡是否得當，以及對科刑相關情狀事證是
    否為適當審酌而定。原審判決已具體審酌被告販賣第一級毒
    品次數、對象及金額，持有第二級毒品之數量等犯罪情節、
    被告坦承犯行之犯後態度，及其所述之個人智識程度、家庭
    、經濟、生活狀況等情，核與刑法第57條之規定無違，既未
    逾越法定刑度，復未濫用自由裁量權限而有輕重失衡之處，
    或有違反比例原則、平等原則之情，難謂量刑有過重之處。
    且修正前販賣第一級毒品罪，法定最低本刑為死刑或無期徒
    刑，被告販賣第一級毒品罪經依毒品危害防制條例第17條第
    2項、刑法第59條規定遞減其刑後，法定最低度刑為有期徒
    刑7 年6 月；被告所犯之修正前持有第二級毒品罪，其法定
    刑則為2年以下有期徒刑、拘役或3萬元以下罰金，原審關於
    被告如附表所示販賣第一級毒品犯行，均分別量處7年7月之
    有期徒刑，均僅在得量處之最輕法定本刑之上酌加1月；就
    被告所犯持有第二級毒品部分，亦僅量處得量處之最輕刑度
    有期徒刑2月，均屬從輕，並無過重之情事；另被告不得易
    科罰金之刑，合併刑期達30年4月，原審定應執行有期徒刑7
    年10月，已屬從輕，並無何過重情事。故被告上訴指摘原判
    決量刑與所定之應執行刑過重，應無理由。
四、綜上，本件被告上訴無理由，應予駁回。
據上論斷，應依刑事訴訟法第368條、第371條，判決如主文。
本案經檢察官錢鴻明提起公訴，檢察官章京文到庭執行職務。
中　　華　　民　　國　　110 　年　　11　　月　　16　　日
                  刑事第五庭    審判長法　官  蔡廷宜
                                      法　官  翁世容　　
                                      法　官  林坤志
以上正本證明與原本無異。
如不服本判決應於收受送達後20日內向本院提出上訴書狀，其未
敘述上訴理由者，並得於提起上訴後20日內向本院補提理由書（
均須按他造當事人之人數附繕本）「切勿逕送上級法院」。
                                      書記官  凌昇裕
中　　華　　民　　國　　110 　年　　11　　月　　16　　日
附錄本案論罪科刑法條：
修正前毒品危害防制條例第4條第1項
製造、運輸、販賣第一級毒品者，處死刑或無期徒刑；處無期徒
刑者，得併科新臺幣2千萬元以下罰金。
毒品危害防制條例第8條第1項
轉讓第一級毒品者，處1年以上7年以下有期徒刑，得併科新臺幣
1百萬元以下罰金。
修正前毒品危害防制條例第11條第2項
持有第二級毒品者，處二年以下有期徒刑、拘役或新臺幣三萬元
以下罰金。

附表：
對象  起訴書編號/交易時間 交易地點  交易金額 證據  罪名及量刑  何金滿（4次） ①109年2月27日10時04分57秒至16分09秒  台南市○○區○○街0巷00弄0號住處外 3500元 ①證人何金滿於警詢、偵訊之證述（卷3第738-739、844頁） ②被告2人遭搜索查獲時扣得之包覆毒品報紙對照圖照片4張（卷1第113-116頁） ③盧有三住處附近於左列交易時間之監視器畫面擷取照片各1份（卷2第353-360、000 -000、387- 392、393-398頁） ④何金滿遭搜索查扣海洛因2包、搜索扣押筆錄、扣押物品目錄表、搜索照片（卷3第165-169、191-195頁） ⑤法務部調查局回函1份（上開扣案海洛因2包經檢驗無誤，卷3第885頁） ⑥盧有三遭搜索查扣海洛因12包、搜索扣押筆錄、扣押物品目錄表、搜索照片（卷2第135-140、169-201頁 ⑦法務部調查濫用藥物實驗室鑑定書1份（上開扣案海洛因12包經鑑驗無誤，卷2第335頁） 盧有三販賣第一級毒品，處有期徒刑柒年柒月。  ②109年3月23日11時43分04秒至47分58秒  同上 3500元  盧有三販賣第一級毒品，處有期徒刑柒年柒月。  ③109年3月30日7時20分03秒至24分01秒  同上 3500元  盧有三販賣第一級毒品，處有期徒刑柒年柒月。  ④109年3月30日13時53分39秒至57分47秒  同上 3500元  盧有三販賣第一級毒品，處有期徒刑柒年柒月。